臺灣新竹地方法院民事裁定
111年度消債清字第3號
聲  請  人  
即債務人    陳翠娟  


代  理  人  林彥苹律師（法扶）
相  對  人  
即債權人    聯邦商業銀行股份有限公司


法定代理人  林鴻聯  
相  對  人  
即債權人    元大商業銀行股份有限公司

法定代理人  翁健    
代  理  人  黃勝豐  
相  對  人  
即債權人    勞動部勞工保險局

法定代理人  陳琄    
相  對  人  
即債權人    合迪股份有限公司

法定代理人  陳鳳龍  


上列當事人聲請消費者債務清理清算事件，本院裁定如下：
    主  文
債務人甲○○自中華民國一一一年五月三十一日下午五時起開始清
算程序。
命司法事務官進行本件清算程序。
    理  由
一、按債務人不能清償債務或有不能清償之虞者，得依消費者債
    務清理條例所定更生或清算程序，清理其債務；債務人對於
    金融機構負債務者，在聲請更生或清算前，應向最大債權金
    融機構請求協商債務清償方案，或向其住、居所地之法院或
    鄉、鎮、市、區調解委員會聲請債務清理之調解，消費者債
    務清理條例（下稱消債條例）第3條、第151條第1項分別定
    有明文。又法院開始清算程序之裁定，應載明其年、月、日
    、時，並即時發生效力；法院裁定開始更生或清算程序後，
    得命司法事務官進行更生或清算程序，必要時得選任律師、
    會計師或其他適當之自然人或法人一人為監督人或管理人，
    消債條例第83條第1項、第16條第1項亦有明文。
二、聲請意旨略以：
　　聲請人前因有不能清償債務之情事，而積欠債務總額新臺幣
    （下同）885,713元（本院卷第121頁），聲請人前於本院向
    債權人聲請債務前置調解，最大債權銀行即元大商業銀行股
    份有限公司於調解期日前具狀陳報：提出債權金額分60期、
    年利率1.8％、每月清償1,248元之還款條件，惟債務人表示
    無能力負擔等語（見調解卷第71-73頁），於調解期日，債
    權人均未到場調解，以致前置調解不成立，聲請人當庭聲請
    清算（本院111年度司消債調字第5號），為此，爰依消債條
    例請求裁定准許清算等語。
三、經查：
㈠、聲請人提出本件清算程序之聲請前，曾於民國（下同）111年
    1月間於本院向債權人聲請債務前置調解未能成立，此有調
    解程序筆錄附於本院111年度司消債調字第5號調解案卷可稽
    ，並經本院調閱上開卷宗查閱屬實，堪認聲請人已依消債條
    例之規定聲請前置調解未能成立。是以，聲請人據以聲請清
    算，本院自應綜合聲請人目前全部收支及財產狀況，評估是
    否已不能維持符合人性尊嚴之最基本生活條件，而有「不能
    清償或不能清償之虞」等情。
㈡、關於聲請人之財產收入及支出部分：聲請人名下有有限責任
    台灣主婦聯盟生活消費合作社投資1筆、3筆有效保單（其中
    康健人壽投資型保單，帳戶淨值約2,922元，基準日為111年
    2月14日）、並於110年8月間將車牌號碼000-000之機車、車
    牌號碼0000-00之汽車移轉登記予聲請人之子女陳展賢、陳
    宏岡，此有聲請人提出111年3月1日陳報狀、投資型保單帳
    戶價值資料、本院依職權調查聲請人之稅務電子閘門財產所
    得調件明細表、法務部高額壽險資訊連結作業等件在卷為證
    （本院卷第17-22、81、85頁），是聲請人名下應有可充清
    算財團分配之財產，先予敘明。聲請人陳稱伊目前在題陞自
    然農場股份有限公司擔任包裝員，是鐘點工、時薪168元，
    有季獎金500元、1,000元、2,000元，3個月發一次。有年終
    獎金，一年領一次，第一次領5,000元、第二次領8,000元。
    伊每月可清償數額不固定，工作多的時候可以領到22,000多
    元，工作少的時候領4、5,000元。伊沒有領社會補助，讀國
    一的子女有領取台灣展望會補助，每學期7,500元，每年領1
    5,000元，讀國三的子女沒有領補助等語（本院卷第77頁）
    ，並提出收入證明切結書、在職證明書、109年2月至110年1
    0月薪資明細表（無109年9月份）在卷為憑（調解卷第33頁
    、本院卷第87-95頁），經核與聲請人前開所陳大致相符，
    基此，則以聲請人前開所陳薪資、均分後之季獎金、年終獎
    金計算，其每月收入約14,556元【計算式：月薪（22,000元
    ＋5,000元）÷2＋季獎金（500元＋1,000元＋2,000元）÷9月＋年
    終獎金（第2次）8,000元÷12月）】，以此數額作為計算聲
    請人目前償債能力之依據；至子女領取之補助，依民法第10
    87條規定，此項補助應屬未成年子女之特有財產，父母對之
    雖有使用、收益之權，惟該財產究非父母所有，且非為子女
    之利益不得處分（民法第1088條規定），故子女所領取之補
    助不應列為聲請人固定收入範圍。另聲請人主張其每月生活
    必要支出為：其個人支出15,946元、2名子女扶養費合計15,
    946元，總計：31,892元（調解卷第11-13頁），並表示：因
    為伊薪水太低了，生活費都是伊配偶支付，配偶也有債務，
    沒有另外再拿生活費給伊等語，此有訊問筆錄可憑（本院卷
    第77-78頁）。惟查：就2名子女扶養費合計15,946元之部分
    ，查聲請人之子女分別為95年、97年出生（本院卷第13、15
    頁），平日生活需依附於父母，確有不能維持生活之情形，
    是有受扶養之必要，故以聲請人陳報每月負擔2名子女扶養
    費合計15,946元計算，扣除聲請人前開陳報子女每月領有展
    望會補助約1,250元（每年15,000元），由聲請人與配偶共
    同分擔，聲請人應負擔2名子女每月之扶養費合計應以15,32
    1元【計算式：（15,946元×2－1,250元）÷2＝15,321元】為度
    ，逾此範圍，應予剔除；又聲請人主張其每月必要生活支出
    依衛生福利部公布臺灣省110年每月最低生活費1.2倍為15,9
    46元，尚與一般生活水準所應支出之金額相當，應可採認，
    則本件聲請人每月生活必要支出為個人必要支出15,946元、
    2名子女扶養費合計15,321元，總計：31,267元，洵堪認定
    。
㈢、綜上，聲請人主張其無法清償債務等語，由聲請人每月薪資
    約14,556元，扣除每月必要生活支出31,267元觀之，業已入
    不敷出，而無多餘金額可供還款，尚需由配偶負擔部分生活
    費，本院審酌聲請人為56年出生，現年55歲（本院卷第11頁
    ），目前積欠之債務數額合計約859,349元，此有債權人提
    出之陳報狀附於調解卷及本案卷內可參（調解卷第77頁、本
    院卷第57、59、133頁），其利息部分仍持續增加中，聲請
    人顯有不能清償債務之情事存在。本件復查無聲請人有消債
    條例第6條第3項、第8條或第82條第2項所定駁回清算聲請之
    事由存在，則聲請人聲請清算，即屬於法有據。
四、再據本院依職權調查聲請人名下財產所示，其名下有有限責
    任台灣主婦聯盟生活消費合作社投資1筆、3筆有效保單、此
    外尚於110年8月間將其名下汽、機車移轉登記予其子女，已
    如前述，是聲請人名下尚有可充清算財團分配之財產，尚難
    謂全無清算之價值，堪認有清算程序之實益，自應依首揭規
    定開始清算程序，並命司法事務官進行本件清算程序。
五、爰裁定如主文。
中　　華　　民　　國　　111 　年　　5 　　月　　31　　日
　　　　　　　　　民事第二庭    法　官　林麗玉
以上正本係照原本作成。
本件不得抗告。
中　　華　　民　　國　　111 　年　　5 　　月　　31　　日
                                書記官　郭春慧